【裁判字號】    97,家聲,256
【裁判日期】    970911
【裁判案由】    聲請從母姓
【裁判全文】
臺灣桃園地方法院民事裁定             97年度家聲字第256號
聲  請  人  乙○○
關  係  人  丙○○
            甲○○    現應受送.
上列聲請人聲請改從母姓事件，本院裁定如下：
    主    文
准聲請人乙○○（女，民國○○年○○月○○日生，身分證統一編號：
Ｚ000000000號）改從母姓「高」。
聲請程序費用由聲請人負擔。
    理    由
一、本件聲請意旨略以：聲請人之父親甲○○、母親丙○○前於
    民國85年05月17日離婚，之後係由母親將聲請人扶養長大，
    相關扶養費用亦均由母親負擔，而父親甲○○不僅未盡扶養
    義務，甚且曾被提報流氓交付感訓，聲請人因從父姓而常遭
    親戚嘲諷、冷眼看待，致聲請人心裡承受莫大壓力，受有不
    利益情事，爰依民法第1059條第5 項之規定，聲請變更從母
    姓等語。
二、按「有下列各款情形之一，且有事實足認子女之姓氏對其有
    不利之影響時，父母之一方或子女得請求法院宣告變更子女
    之姓氏為父姓或母姓：一父母離婚者。二父母之一方或雙方
    死亡者。三父母之一方或雙方生死不明滿3 年者。四父母之
    一方曾有或現有未盡扶養義務滿2 年者。」，民法第1059條
    第5 項定有明文。準此，若有事實足認該子女原從之姓氏，
    對於該子女人格成長或繼嗣、財產、名譽、自尊、親情互動
    等有明顯不利之影響，而不能依同條第3 項經父母之書面同
    意而變更姓氏時，宜使其在合乎上列規定之要件下，仍有更
    易其姓氏之機會，以保障子女人格權之行使及兼顧長期負擔
    扶養義務之一方的權益。
三、經查，本件聲請人主張其父母前於85年05月17日離婚，之後
    係由母親將聲請人扶養長大及負擔相關扶養費用，父親甲○
    ○則完全未盡扶養義務，甚且曾被提報流氓交付感訓，聲請
    人因從父姓而常遭親戚嘲諷、冷眼看待，致聲請人心裡承受
    莫大壓力等情，核與關係人即聲請人之母親丙○○到庭所為
    陳述內容相符（見本院97年08月22日訊問筆錄），並據聲請
    人提出戶籍謄本、除戶戶籍謄本、本院84年度婚字第507 號
    民事離婚判決、台灣高等法院治安法庭84年度感抗字第356
    號裁定等為證，而經本院依職權查詢甲○○之法務部入出境
    資料，亦可知甲○○自84年10月29日出境後迄未入境；據上
    ，足認聲請人之主張應屬真實。又按，姓名權為人格權之一
    種，人之姓名為其人格之表現，應使本人有表達其意願之機
    會，本件聲請人為年滿25歲之成年人，已具成熟之思考及判
    斷能力，故其改從母姓之意願應受尊重。是本院審酌聲請人
    之聲請尚與我國之風俗民情不相違背，且對於聲請人並無不
    利情事等一切情狀，此外，本件聲請與民法第1059條第5 項
    規定之要件並無不合，故依法應予准許。
四、依非訟事件法第21條第1 項前段，裁定如主文。
中    華    民    國    97    年    9     月    11    日
                              家事法庭法  官  周玉
上列正本係照原本作成
如對本裁定抗告須於裁定送達後10日內向本院提出抗告狀，並繳
納抗告裁判費新台幣1,000 元。
中    華    民    國    97    年    9     月    11    日
                                      書記官  張儷瓊


司法院資訊處製作；財團法人民間司法改革基金會備份。
